臺灣板橋地方法院刑事判決　　　　　　　99年度訴字第3083號
公　訴　人　臺灣板橋地方法院檢察署檢察官
被　　　告　許宗源
選任辯護人　劉世興律師
上列被告因強盜等案件，經檢察官提起公訴（99年度偵字第2219
4 號），本院判決如下：
    主  文
許宗源犯強盜未遂罪，處有期徒刑貳年，又犯私行拘禁罪，處有
期徒刑肆月。應執行有期徒刑貳年。緩刑年，緩刑期間併付保
護管束，並向檢察官指定之公益團體、地方自治團體或社區提供
壹佰小時之義務勞務。
    事  實
一、許宗源與游亞萍同為承租臺北縣土城市（現改制為新北市土
    城區，下同）明德路1 段38號2 樓之承租人，許宗源承租上
    址之B 室，游亞萍則承租上址之A 室。許宗源因財務壓力，
    竟基於意圖為自己不法所有之強盜犯意，於民國99年7 月13
    日7 時許，在上址租屋處將頭部及嘴巴分別配戴鴨舌帽及口
    罩，並躲藏於租屋處內走廊之轉角，趁游亞萍步出A 室房門
    上班之際，即從後方以右手掌摀住游亞萍之嘴巴及抓住游亞
    萍之頸部，致游亞萍受有左頸挫瘀傷之傷害（傷害部分未據
    告訴）又拖行游亞萍至其所居住之B 室房內，將游亞萍壓制
    在地，並喝令游亞萍不得出聲，否則將殺害之，復要求游亞
    萍交出提款卡（含密碼），以此壓抑游亞萍身體及意思之強
    暴方式，至使游亞萍不能抗拒，於游亞萍尚未交出提款卡（
    含密碼）之時，因游亞萍心臟疼痛，許宗源遂基於己意幫助
    游亞萍開啟上址A 室房門欲入內取藥，中止強盜犯行而未得
    逞。被害人游亞萍趁被告許宗源開啟上址A 室房門之際，而
    開啟上址大門欲逃走時，被告許宗源復基於妨害自由之犯意
    ，以強暴之方式拉住游亞萍，致其倒臥在上址走廊地上而剝
    奪其之行動自由，嗣因游亞萍承諾不會報案，許宗源始應允
    放手讓游亞萍離去。游亞萍於同年7 月18日報警處理，始悉
    上情。
二、案經臺北縣政府警察局（現改制為新北市政府警察局）土城
    分局移送臺灣板橋地方法院檢察署檢察官偵查起訴。
    理  由
一、按被告以外之人於審判外之陳述，雖不符前4條之規定，而
    經當事人於審判程序同意作為證據，法院審酌該言詞陳述或
    書面陳述作成時之情況，認為適當者，亦得為證據。當事人
    或辯護人於法院調查證據時，知有第159條第1項不得為證據
    之情形，而未於言詞辯論終結前聲明異議者，視為有前項之
    同意。刑事訴訟法第159條之5定有明文。本案言詞辯論終結
    前，被告及其辯護人均不爭執被告以外之人於審判外之言詞
    陳述或書面陳述之證據能力（見本院卷第32頁、第70頁至第
    73頁反面），揆諸上開規定，視為被告已同意上開各該證據
    方法得作為證據，而本院審酌上開各該證據均非非法取得之
    證據，並無證據力明顯過低之情形，復經本院於審判期日就
    上開證據依法進行調查、辯論，依法均有證據能力。
二、訊據被告許宗源對於強開強盜之犯罪事實坦認不諱，並不否
    認前開妨害自由之客觀事實，惟辯稱係因尚未取得心臟病之
    藥劑，見被害人開啟上址大門要離去，其擔心被害人心臟病
    發作會有危險，也想安撫被害人之情緒，方再次拉扯被害人
    ，其無妨害自由之犯意云云，經查：
  (一)前開強盜之犯罪事實，業經被告許宗源坦承不諱（見本院卷
    第32頁、第72頁），核與證人即被害人游亞萍於警詢、偵查
    中指訴情節相符（見臺灣板橋地方法院檢察署99年度偵字第
    22194 號偵查卷第6 至9 頁、第16至18頁），又被害人受有
    左頸挫瘀傷之傷害，此有被害人游亞萍提出之99年7 月13
    日元復醫院（診所）之診斷證明書足資佐證（見同上偵查卷
    第21頁），並有被告遭被害人反抗時咬傷之照片2 張、被害
    人承租臺北縣土城市○○路○ 段38號2 樓A 室之租賃契約1
    份在卷可參（見同上偵查卷第22、25頁）。綜上，足認被告
    許宗源就強盜犯行之自白應與事實相符，堪予採信。
  (二)被告雖以前詞置辯，惟查，被害人游亞萍趁被告許宗源開啟
    上址A 室房門之際，而開啟上址大門欲逃走時，遭被告許宗
    源以強暴之方式拉住，致被害人倒臥在上址走廊地上而剝奪
    被害人之行動自由，嗣因游亞萍承諾不會報案，許宗源始應
    允放手讓游亞萍離去等事實，業經證人即被害人游亞萍於警
    詢、偵查時指訴甚詳（見同上偵查卷第6 至9 頁、第16至18
    頁），且被告於本院準備程序時就妨害自由之客觀事實亦未
    表示爭執之意（見本院卷第32頁），於本院審理時亦坦認其
    與被害人間有拉扯之情事（見本院卷第72頁），是前開妨害
    自由之客觀事實洵堪認定。
  (三)又果如被告所言係為防止被害人心臟病發，被告僅須以言語
    告知被害人，並將心臟病之藥劑儘速交付即可或以其他方式
    代之，實無再次以強暴之方式拉扯被害人，致被害人倒臥在
    租屋處走廊地上而剝奪被害人之行動自由之理，且被告明知
    被害人情緒激動容易引發心臟病，復以上開拉扯被害人之強
    暴方式，阻止被害人離去，而有再次引發被害人心臟病之虞
    ，竟仍以強暴之方式拉扯被害人，顯與被告前開所辯互相矛
    盾。且於被告將鑰匙插入上址租屋處A 室房門鎖時，被害人
    趁機打開大門準備逃走，被告發現被害人開啟大門鎖時，遂
    將其拉住，又要將其拉進上址B 室房間，當時被害人倒臥在
    走廊地上，並用腳頂住門邊，不讓被告拖進房間內，被告說
    他不搶了，並要求不要報警，他害怕被關，被害人遂承諾被
    告不會報案，被告始應允放手讓其離去，業經證人即被害人
    游亞萍於警詢指訴及偵查中證述明確（見同上偵查卷第7 至
    8 頁、第16頁），又被告既已為前開強盜犯行，雖因己意中
    止未遂，惟衡諸常情及觀諸證人游亞萍之證詞可知，被告為
    避免東窗事發為警查獲，見被害人趁隙開啟上址租屋處大門
    時，拉扯並阻止被害人離去之行為應係基於剝奪其行動自由
    之意思，應堪認定，且被告妨害自由之犯行，業據被告於偵
    查中供認不諱（見同上偵查卷第18頁），復有證人游亞萍之
    證詞足資佐證，被告事後翻異，空言卸責，不足採信。
  (四)被告之選任辯護人雖具狀暨當庭以言詞辯稱：被告於行為時
    患有精神官能性憂鬱症，於實施本案犯罪行為之際，容有精
    神障礙之情形云云，惟本院依被告暨選任辯護人之聲請，先
    向醫療財團法人徐元智先生醫藥基金會亞東紀念醫院（下稱
    亞東醫院）調取被告自99年7 月19日起至同年11月16日止於
    該院之就診病歷，並函請亞東紀念醫院針對被告於本案發生
    時之精神狀態如何實施鑑定，經該院合格精神專科醫師綜合
    被告個人史、疾病史、本案發生經過等項，再實施精神狀態
    檢查之結果，認被告有情緒低落煩悶需要發洩情緒之需求，
    然發洩情緒可以有許多不違法之方法，被告明知其行為會傷
    人與觸法仍決定任性衝動行之，判斷被告知其行為為違法或
    依其判斷而為行為之能力並未有明顯缺損，有該院100 年1
    月3 日鑑定報告書1 份在卷可查，足認被告於本案發生時之
    辨識行為違法或依其辨識而行為之能力，均無欠缺或顯著減
    低之情形，且被告於本院審理時亦就其精神能力部分不予爭
    執，本院自難僅憑其患有憂鬱症一端，遽認本件有何酌減其
    刑之事由。
  (五)綜上所述，本案事證已臻明確，被告強盜及妨害自由犯行均
    堪認定，應均予依法論科。
三、按強盜之著手，應以實施強暴、脅迫等行為為標準（最高法
    院23年非字第85號判例要旨參照），而強盜罪之既遂與否，
    以已未得財為標準，若僅施用強暴、脅迫等手段，而未取得
    財物者，仍應以未遂論（最高法院21年上第892 號判例要旨
    參照）。核被告許宗源所為，係犯刑法第328 條第4 項、第
    1 項之強盜未遂罪及刑法第302 條第1 項之妨害自由罪。次
    按已著手於犯罪行為之實行，而因己意中止或防止其結果之
    發生者，減輕或免除其刑，刑法第27條定有明文，查被告於
    被害人稱有心臟病，胸部很痛時，當時並未有出於外部之妨
    礙（例如員警前來或外力介入不得不停止犯行之情事），被
    告即出於己意中止其強盜犯行，故被告所為強盜犯行屬中止
    未遂犯，應依前開規定減輕其刑。另被告因工作及經濟上之
    壓力，於事發2 年前起有明顯之情緒波動與失眠之狀況，案
    發前診斷為焦慮症，案發後憂鬱症狀更為明顯，有精神運動
    遲滯、思考貧乏等症狀，因認被告患有憂鬱症無訛，此經被
    告陳明在卷，並有亞東醫院前開病歷資料及精神鑑定報告1
    份在卷可參，足認被告個人方面有前開特殊之原因，且客觀
    上足以引起一般人同情，本院認為就強盜犯行部分宣告法定
    最低刑期，猶嫌過重，爰依刑法第59條之規定酌減其刑，並
    依刑法第70條之規定遞減之。
四、爰審酌被告徒手著手強取他人財物，並出於己意而中止強盜
    犯行，雖有使被害人受有傷害，並對被害人造成心理傷害，
    且破壞社會治安，惟傷害部分未具告訴，且被害人迭於警詢
    及偵查時表達不向被告提出強盜告訴之意（參同上偵查卷第
    9 頁、第18頁），兼衡其犯罪之動機、目的、手段、犯後坦
    認強盜犯行，並於中止強盜犯行時，即向被害人承認錯誤並
    表達歉意，然猶否認妨害自由主觀犯意之態度等一切情狀，
    分別量處如主文所示之刑，並定應執行刑，以資懲儆。
五、末查，被告許宗源前未曾因故意犯罪而受有期徒刑以上刑之
    宣告，有臺灣高等法院被告前案紀錄表1 份在卷可稽，已如
    前述，其經此偵審教訓後，當知所警惕，且告訴人迭於警詢
    及偵查時表達不向被告提起強盜告訴之意，前已述及，是本
    院認尚無逕對被告施以自由刑之必要，自可先賦予被告非在
    監之適當社會處遇，以期其能有效回歸社會，故上開對被告
    宣告之刑，應以暫不執行為適當，爰諭知被告緩刑3 年，緩
    刑期間併付保護管束，並向檢察官指定之公益團體、地方自
    治團體或社區提供100 小時之義務勞務，以啟自新。
六、未扣案之鴨舌帽及口罩各1 個，均係被告所有供其實施本案
    犯罪所用之物，且已丟棄於垃圾桶，業據被告供明在卷（見
    同上偵查卷第4 頁、第16至18頁、本院卷第31頁反面及第72
    頁），惟並未扣案，且前開物品非違禁物，又遍查卷內無證
    據足認該等物品仍存在，為避免執行困難，爰不宣告沒收，
    附此敘明。
據上論斷，應依刑事訴訟法第299 條第1 項前段，刑法第328 條
第4 項、第1 項、第302 條第1 項、第27條第1 項前段、第59條
、第51條第5 款、第74條第1 項第1 款、第2 項第5 款、第93條
第1 項第2 款，判決如主文。
本案經檢察官姜麗君到庭執行職務。
中    華    民    國   100    年    3     月    3     日
                  刑事第十四庭  審判長法  官  吳幸娥
                                      法  官  廖欣儀
                                      法  官  傅明華
上列正本證明與原本無異。
如不服本判決，應於判決送達後10日內敘明上訴理由，向本院提
出上訴狀 (應附繕本) ，上訴於臺灣高等法院。其未敘述上訴理
由者，應於上訴期間屆滿後20日內向本院補提理由書「切勿逕送
上級法院」。
                                      書記官  蔡一如
中    華    民    國   100    年    3     月    3     日
附錄本案論罪科刑法條全文：
中華民國刑法第302條
（剝奪他人行動自由罪）
私行拘禁或以其他非法方法，剝奪人之行動自由者，處 5 年以
下有期徒刑、拘役或 3 百元以下罰金。
因而致人於死者，處無期徒刑或 7 年以上有期徒刑，致重傷者
，處 3 年以上 10 年以下有期徒刑。
第 1 項之未遂犯罰之。
中華民國刑法第328條
（普通強盜罪）
意圖為自己或第三人不法之所有，以強暴、脅迫、藥劑、催眠術
或他法，至使不能抗拒，而取他人之物或使其交付者，為強盜罪
，處 5 年以上有期徒刑。
以前項方法得財產上不法之利益或使第三人得之者，亦同。
犯強盜罪因而致人於死者，處死刑、無期徒刑或 10 年以上有期
徒刑；致重傷者，處無期徒刑或 7 年以上有期徒刑。
第 1 項及第 2 項之未遂犯罰之。
預備犯強盜罪者，處 1 年以下有期徒刑、拘役或 3 千元以下罰
金。